【裁判字號】    96,易,831
【裁判日期】    970324
【裁判案由】    違反稅捐稽徵法
【裁判全文】
臺灣桃園地方法院刑事判決               96年度易字第831號
公  訴  人  臺灣桃園地方法院檢察署檢察官
被      告  甲○○
                      樓
上列被告因違反稅捐稽徵法案件，經檢察官提起公訴（95年度偵
字第18962 號），本院判決如下：
    主  文
甲○○無罪。
    理  由
一、公訴意旨略以：被告甲○○、丙○○（通緝）與乙○○（另
    案判決確定）共同基於幫助他人逃漏稅捐之犯意聯絡，由丙○○於民國89年間之某不詳時間，出面邀集甲○○與乙○○
    成立址設桃園縣桃園市○○路536 號9 樓之舶艗企業有限公
    司（下稱舶艗公司），並由乙○○、甲○○分別擔任舶艗公
    司之負責人及股東，其等明知舶艗公司並無營業之事實，竟
    由乙○○連續虛偽填製業務上登載不實之舶艗公司統一發票
    交予如附表之盛欽公司等公司作為進項憑證，該等公司取得
    上開虛開不實之舶艗公司統一發票後，持以向稅捐稽徵機關
    申報扣抵銷項稅額者共計65張，銷售額合計2,846 萬527 元
    ，以此不正方法幫助該等公司逃漏營業稅額達142 萬3,030
    元，足生損害於稅捐稽徵機關對於稅捐稽徵之正確性。因認
    被告與丙○○、乙○○共同涉有稅捐稽徵法第43條第1 項幫
    助逃漏稅捐罪嫌云云。
二、按犯罪事實應依證據認定之，無證據不得推定其犯罪事實，
    又不能證明被告犯罪者，應諭知無罪之判決，刑事訴訟法第
    154 條第2 項、第301 條第1 項定有明文。次按刑事訴訟上
    證明之資料，無論其為直接證據或間接證據，均須達於通常
    一般之人均不致於有所懷疑，而得確信其為真實之程度，始
    得據為有罪之認定，若其關於被告是否犯罪之證明未能達此
    程度，而有合理性懷疑之存在，致使無從形成有罪之確信，
    根據「罪證有疑，利於被告」之證據法則，即不得遽為不利
    被告之認定（最高法院76年度台上字第4986號判例意旨參照
    ），其以情況證據（即間接證據）斷罪時，尤須基於該證據
    在直接關係上所可證明之他項情況事實，本乎推理作用足以
    確證被告有罪，方為合法，不得徒憑主觀上之推想，將一般
    經驗上有利被告之其他合理情況逕予排除，此觀諸最高法院
    32年度上字第67號判例意旨亦甚彰明。
三、公訴意旨認被告甲○○與丙○○、乙○○共同涉有稅捐稽徵
    法第43條第1 項幫助逃漏稅捐罪嫌云云，無非係基於證人乙○○於偵查中之證述，並有財政部臺灣省北區國稅局查緝案
    件稽查報告，舶艗公司營業人銷售額與稅額申報書 (401）
    ，銷項去路明細表，進項來源明細表，有關進項、銷項、申
    報扣抵營業稅狀況之專案申請調檔統一發票查核名冊及清單
    影本，營業人進貨、銷貨等申報營業稅資料電腦畫面等資料
    在卷，為其主要論據。
四、經查：
(一)按被告以外之人於審判外之言詞或書面陳述，除法律有規定
    者外，不得作為證據，刑事訴訟法第159 條第1 項固定有明
    文。而被告以外之人於偵查中向檢察官所為之陳述，除顯有
    不可信之情況者外，得為證據，刑事訴訟法第159 條之1 第
    2 項定有明文。查本件證人乙○○於偵查中向檢察官所為之
    陳述，固係被告以外之人於審判外之言詞陳述且未經具結，
    惟證人乙○○嗣於本院本審審理時已到庭具結並經被告及公
    訴人為交互詰問，而證人乙○○於偵查中之供述，並核無違
    法取證之情事，復無不可信之情形，是證人乙○○上揭偵訊
    筆錄，應認具有證據能力。
(二)訊據被告甲○○固不否認其確實被登記為舶艗公司的股東，
    惟矢口否認有何上開幫助逃漏稅捐之犯行，辯稱：伊不認識
    丙○○、乙○○，其被登記為舶艗公司的股東應是別人冒用
    我的名義去辦理的云云。惟查，證人乙○○於檢察官訊問時
    ，先於94年12月19日陳稱：「（是否為該公司《即舶艗公司
    》真正負責人？）不是。」、「（你是否為人頭？）是」、
    「（是否認識甲○○、倪良輝、潘秋輝、周美菁等股東？）
    不認識。」、「（有無見過甲○○、倪良輝、潘秋輝、周美
    菁等股東？）辦理登記那天有見過。」等情（偵查卷第249
    頁），復於95年3 月10日陳稱：「（《提示卷附照片》是否
    見過倪良輝、甲○○？）我有見過甲○○，但沒有見過倪良
    輝。」、「（何時見過甲○○？）當時丙○○跟我說要開公
    司時，有帶一些人來認識，我那時有見過甲○○，丙○○當
    時還有帶1 個女子，但我不知道那女子的姓名。」、「（當
    時丙○○總共帶幾個人來？）連丙○○大約有5 、6 人，只
    有1 名是女子。」等情（偵查卷第265 頁），再於95年6 月
    22日陳稱：「（何時、何地見過甲○○？）我們在辦理公司
    登記之前，大約89年4 、5 間，地點台北縣板橋市，我有看
    過他。」等情（偵查卷第272 、273 頁）。可知證人乙○○
    於檢察官3 次訊問時均陳稱見過被告甲○○，且於何時、何
    地均能具體描述。復參酌，卷附經濟部之舶艗公司變更登記
    表所登載該公司、股東名冊（偵查卷第44頁），登記：董事
    乙○○、股東王孝勤（即甲○○）、倪良輝、潘秋輝、周美
    菁（女性）共5 人，核與證人乙○○於檢察官訊問時，供述
    當時丙○○連其本人總共大約帶5 、6 人來，其中只有1 名
    是女子之情節相符。故苟如被告所稱沒有看過被告甲○○，
    何以於3 次偵查庭都回答說有見過被告甲○○，且能具體描
    述見過甲○○之時間、地點，足見證人乙○○於偵查中所述
    為真。雖證人乙○○於本院審理時改稱：其未於檢察官訊問
    時指認甲○○為舶艗公司，且於檢察官開庭前並未見過甲○○云云，顯與事實不符，並係迴護被告甲○○之詞，不足以
    作為有利於被告之認定。則被告甲○○確有提供其國民身分
    證並同意以其之名義擔任舶艗公司股東無誤。
(三)又舶艗公司實際負責人為被告丙○○，負責公司實際業務之
    操作，有關舶艗公司之開立統一發票交予如附表之盛欽公司
    等公司作為進項憑證，均為被告丙○○所為乙節，業據證人
    乙○○於檢察官訊問時供述明確，已如前述。被告甲○○提
    供其之國民身份證予被告丙○○，擔任舶艗公司掛名股東，
    固屬非是。但查稅捐稽徵法第43條之幫助逃漏稅捐罪，為一
    獨立犯罪，並非刑法第30條之幫助犯，因此行為人主觀上應
    有幫助逃漏稅捐之犯意，客觀上並有未有銷貨事實，卻開立
    不實憑證予他人，以幫助他人逃漏稅捐之行為，始能論罪，
    從而行為人無幫助逃漏稅捐之犯意時，因無主觀犯意，自無
    成立稅捐稽徵法第43條之餘地。另按刑法上幫助之行為，須
    有幫助他人犯罪之意思，如無此種故意，基於其他原因，以
    助成他人犯罪之結果，尚難以幫助論（最高法院20年度上字
    第1022號判例參照）。且按幫助犯，非但行為之外形可認為
    幫助，且必須與正犯有犯意之聯絡（最高法院20年度上字第
    1828號判例參照）。經查被告甲○○僅擔任舶艗公司掛名股
    東，並未實際參與該公司業務之經營，則其對於被告丙○○
    提供舶艗公司發票予如附表所示公司作為進項憑證，用以扣
    抵進項稅額之事實當無所知悉或參與，且無從與被告辛文人
    、或與掛名負責人乙○○、或與取得發票之如附表所示之商
    家就此犯罪事實達成犯罪之協議。即此，自不得僅憑被告甲○○接受被告丙○○之要求，同意擔任舶艗公司之登記股東
    ，遽認其與被告丙○○或掛名負責人乙○○間就本案之犯行
    有犯意聯絡或行為分擔。
(四)另公訴人所引用卷附證據財政部臺灣省北區國稅局查緝案件
    稽查報告，舶艗公司營業人銷售額與稅額申報書 (401） ，
    銷項去路明細表，進項來源明細表，有關進項、銷項、申報
    扣抵營業稅狀況之專案申請調檔統一發票查核名冊及清單影
    本，營業人進貨、銷貨等申報營業稅資料電腦畫面等資料，
    故資為舶艗公司認定該公司有幫助他人逃漏稅捐之嫌，惟被
    告甲○○並未有此部分犯意聯絡或行為分擔，已如前述，故
    自難據此資料，遽以推論被告甲○○亦有此部分犯行。又按
    認定犯罪事實應依之證據，為刑事訴訟法所明定，故縱被告
    否認犯罪事實所持之辯解，縱屬不能成立，仍非有積極證據
    足以證明其犯罪行為，不能遽為有罪之認定（最高法院30年
    上字第1831號判例意旨參照）。查本件被告甲○○前開否認
    犯罪事實所持之辯解，固不能成立，然亦無積極證據足以證
    明其犯罪行為，揆諸上開判決說明，不能遽為有罪之認定。
    此外復查無其他積極證據足資認定被告確有檢察官所指訴之
    犯行，被告甲○○被訴之犯罪，應尚屬不能證明，自應為無
    罪之諭知。
五、被告丙○○到案後另結。
據上論斷，應依刑事訴訟法第301條第1項，判決如主文。
本案經檢察官林清安到庭執行職務。
中    華    民    國    97    年    3     月    24    日
                  刑事第八庭審判長法  官  邱滋杉
                                  法  官  袁雪華
                                  法  官  吳為平
以上正本證明與原本無異。
如不服本判決，應於送達後10日內，向本院提出上訴狀。
                                  書記官  陳玉芳
中    華    民    國    97    年    3     月    24    日
附表
┌──┬───────────┬────┬──┬───────┬───────┐
│編號│營業人名稱            │營業狀況│扣抵│金額(A)       │稅額(A*0.05)  │
│    │                      │        │張數│              │              │
├──┼───────────┼────┼──┼───────┼───────┤
│ 1  │盛欽實業有限公司      │虛設行號│5   │546萬9,350元  │27萬3,468元   │
│    │                      │        │    │              │              │
├──┼───────────┼────┼──┼───────┼───────┤
│ 2  │順太和紡織有限公司    │申請停業│9   │503萬5,025元  │25萬1,751元   │
├──┼───────────┼────┼──┼───────┼───────┤
│ 3  │超峰國際有限公司      │擅自歇業│8   │500萬1,590元  │25萬80元      │
│    │                      │他遷不明│    │              │              │
├──┼───────────┼────┼──┼───────┼───────┤
│ 4  │天神織帶實業(股)公司  │申請停業│6   │271萬5,100元  │13萬5,755元   │
├──┼───────────┼────┼──┼───────┼───────┤
│ 5  │台益紡織企業有限公司  │營業中  │5   │204萬7,080元  │10萬2,354元   │
├──┼───────────┼────┼──┼───────┼───────┤
│ 6  │萬銘實業有限公司      │營業中  │2   │97萬2,400元   │4萬8,620元    │
├──┼───────────┼────┼──┼───────┼───────┤
│ 7  │捷美美實業有限公司    │營業中  │4   │180萬2,000元  │9萬100元      │
├──┼───────────┼────┼──┼───────┼───────┤
│ 8  │師朵實業有限公司      │營業中  │5   │140萬5,083元  │7萬255元      │
├──┼───────────┼────┼──┼───────┼───────┤
│ 9  │立曜紡織股份有限公司  │營業中  │2   │100萬650元    │5萬33元       │
├──┼───────────┼────┼──┼───────┼───────┤
│ 10 │金松鶴企業有限公司    │營業中  │2   │100萬280元    │5萬14元       │
├──┼───────────┼────┼──┼───────┼───────┤
│ 11 │美寶實業有限公司      │營業中  │1   │80萬元        │4萬元         │
├──┼───────────┼────┼──┼───────┼───────┤
│ 12 │宇捷企業股份有限公司  │營業中  │1   │40萬8,000元   │2萬400元      │
├──┼───────────┼────┼──┼───────┼───────┤
│ 13 │亨斯有限公司          │擅自歇業│1   │4萬元         │2,000元       │
│    │                      │他遷不明│    │              │              │
├──┼───────────┼────┼──┼───────┼───────┤
│ 14 │龍晨實有限公司        │虛設行號│7   │42萬2,530元   │2萬1,128元    │
├──┼───────────┼────┼──┼───────┼───────┤
│ 15 │婀嫚妲企業商行        │虛設行號│6   │33萬3,730元   │1萬6,687元    │
├──┼───────────┼────┼──┼───────┼───────┤
│ 16 │萬城國際興業有限公司  │尚有違欠│1   │7,709元       │385元         │
│    │                      │暫緩註銷│    │              │              │
├──┼───────────┼────┼──┼───────┼───────┤
│    │合計                  │        │65  │2,846萬527元  │142萬3,030元  │
└──┴───────────┴────┴──┴───────┴───────┘


司法院資訊處製作；財團法人民間司法改革基金會備份。
